【裁判字號】    97,易,315
【裁判日期】    970526
【裁判案由】    偽造文書
【裁判全文】
臺灣雲林地方法院刑事判決               97年度易字第315號
公  訴  人  臺灣雲林地方法院檢察署檢察官
被      告  乙○○
上列被告因偽造文書案件，經檢察官聲請簡易判決處刑（97年度
偵字第1310號），本院斗六簡易庭認為不宜以簡易判決處刑，應
依通常程序審理（簡易庭案號：97年度六簡字第120 號），移送
本院刑事庭，改依通常程序審理，被告於準備程序進行中，就被
訴事實為有罪之陳述，經告知簡式審判程序意旨，並聽取公訴人
及被告意見後，本院合議庭裁定由受命法官獨任依簡式審判程序
審理，判決如下：
    主  文
乙○○行使偽造私文書，足以生損害於公眾及他人，處有期徒刑
肆月，如易科罰金以新臺幣壹仟元折算壹日，如附表所示偽造之
署押均沒收。
    事實及理由
一、犯罪事實：
    乙○○明知服用酒類已達無法安全駕駛動力交通工具，竟於
    民國96年9 月2 日下午9 時左右，在雲林縣斗南鎮新光里飲
    用3 杯半高粱酒後，其呼氣酒精濃度已達每公升0.69毫克後
    ，仍於同日下午10時30分許，騎車牌號碼H6F-500 號重型機
    車，由新光里出發，欲搭載友人返回雲林縣斗南鎮○○路住
    處休息，嗣於同日下午11時12分許，因慮及酒後騎車不妥，
    遂在雲林縣大埤鄉豐田村臺一線與大埤路路口停車休息，而
    遭警上前攔檢（公共危險部分，已經檢察官聲請簡易判決處
    刑）。詎乙○○為躲警方查緝，竟冒用其弟甲○○之名義，
    向警員簡榮裕偽稱其係甲○○本人，經警員簡榮裕即開立雲
    林縣警察局雲警交字第KAE 037463號舉發違反道路管理事件
    通知單（1 式4 聯，含通知聯、移送聯、迴覆聯、存查聯）
    ，舉發甲○○汽車駕駛人酒精濃度超過規定標準，並交付乙
    ○○簽收，乙○○即基於偽造署押後持以行使偽造私文書之
    犯意，接續在上開通知單之「收受通知聯者簽章」欄內以複
    寫方式偽造「甲○○」之署名共4 枚，而偽造表示甲○○已
    收受上開通知單之證明後，將上開通知單之移送聯、迴覆聯
    及存查聯持以交還警員簡榮裕收執而行使之，致生損害於甲
    ○○及道路監理機關對於道路交通管理事件處罰之正確性。
    乙○○復基於同上偽造署押之接續犯意，於96年9 月3 日在
    雲林縣警察局斗南分局大埤分駐所員警詢問時，冒用其弟「
    甲○○」之年籍資料應訊，而在警詢筆錄偽造「甲○○」署
    押（含署押3 枚、指印7 枚），同日稍後，並接續於臺灣雲
    林地方法院檢察署96年9 月3 日96年度內勤字第4 號公共危
    險案梁晉嘉檢察官訊問時，冒用「甲○○」名義應訊，在偵
    訊筆錄受訊問人欄偽造「甲○○」署押1 枚，足生損害於甲
    ○○及警檢辦案之正確性。
二、認定犯罪事實所憑證據及理由：
(一)、本案被告乙○○所犯刑法第216 條、210 條行使偽造私文書
    罪，係死刑、無期徒刑、最輕本刑為3 年以上有期徒刑以外
    之罪，其於準備程式就前揭被訴事實為有罪之陳述，經受命
    法官告知簡式審判程式之旨，並聽取其與公訴人之意見後，
    本院合議庭裁定由受命法官獨任進行簡式審判程式，是本件
    之證據調查，依刑事訴訟法第273 條之2 規定，不受同法第
    159 條第1 項、第161 條之2 、第161 條之3 、第163 條之
    1 及第164 條至第170 條規定之限制，合先敘明。
(二)、上開犯罪事實，訊據被告乙○○於偵、審中坦白承認，核與
    被害人甲○○於警詢中證述之情節相符，並有雲林縣警察局
    雲警交字第KAE 037463號舉發違反道路管理事件通知單通知
    聯影本1 紙，及96年9 月3 日雲林縣警察局斗南分局大埤分
    駐所警詢筆錄、同日臺灣雲林地方法院檢察署檢察官偵訊筆
    錄，暨十指指紋查詢結果各1 份在卷可參，足認被告自白與
    事實相符，應堪採信。本件事證已臻明確，被告上開犯行均
    堪認定，應依法論科。
三、論罪科刑之理由：
(一)、按在舉發違反道路交通管理事件通知單上收受通知聯者簽章
    欄內偽簽他人姓名，自不待依習慣或特約，單從形式上觀察
    ，即足以知悉係表示由該他人名義出具領收通知聯之證明，
    此與事先在印妥內容之收據上偽簽他人姓名之情形，無分軒
    輊，當然屬刑法第210 條所稱之私文書（最高法院83年臺上
    字第6631號判例參照）。
(二)、是核被告乙○○所為，係犯刑法第216 條、第210 條之行使
    偽造私文書罪（檢察官聲請簡易判決處刑書原本論告被告涉
    犯刑法第刑法第217 條第1 項偽造署押罪，但本院行準備程
    序時，檢察官已當庭更正起訴法條為刑法第216 條、第210
    條之行使偽造私文書罪，不生變更起訴法條問題）。被告在
    上開1 式4 聯之通知單上以複寫方式偽造「甲○○」之署名
    共4 枚，且將上開通知單之移送聯、迴覆聯及存查聯持以交
    還警員收執而行使之，以及於96年9 月3 日在雲林縣警察局
    斗南分局大埤分駐所警詢筆錄、臺灣雲林地方法院檢察署檢
    察官偵訊筆錄上偽造「甲○○」署押，均係基於單一犯意，
    在時間、空間密切接近下所為，核以單一行為之數個舉動，
    接續進行同一犯行，而侵害同一法益，為接續犯，屬實質上
    一罪。
(三)、被告在上開通知單上偽造「甲○○」署押為偽造私文書之部
    分行為，而其偽造私文書之低度行為復為行使偽造私文書之
    高度行為所吸收，均不另論罪。
(四)、爰審酌被告因交通違規行為為警舉發後，為規避交通違規處
    罰，竟接續冒用其弟甲○○名義在舉發違反道路交通管理事
    件通知單、警詢筆錄、偵訊筆錄上簽名，致甲○○有受監理
    機關裁罰之虞，足以生損害於甲○○、監理機關以及檢警辦
    案之正確性，惟念其犯後坦承犯行，態度良好等一切情狀，
    分別量處如主文所示之刑，並諭知易科罰金之折算標準，以
    資懲儆。
(五)、如附表所示雲林縣警察局雲警交字第KAE 037463號舉發違反
    道路管理事件通知單（1 式4 聯複寫，含通知聯、移送聯、
    迴覆聯、存查聯）之「收受通知聯者簽章」欄內偽造之「甲
    ○○」署名共4 枚，及96年9 月3 日雲林縣警察局斗南分局
    大埤分駐所警詢筆錄偽造「甲○○」署押（含署押3 枚、指
    印7 枚，詳如附表編號2 所示），同日臺灣雲林地方法院檢
    察署檢察官偵訊筆錄上偽造之「甲○○」署押1 枚，應依刑
    法第219 條之規定，不問屬於犯人與否，均予宣告沒收。
四、據上論斷，依刑事訴訟法第273 條之1 第1 項、第299 條第
    1 項前段、刑法第216 條、第210 條、第41條第1 項、第21
    9 條，判決如主文  。
本案經檢察官林豐正到庭執行職務
中    華    民    國    97    年    5     月    26    日
                  刑事第一庭  法  官  陳宏卿
以上正本證明與原本無異。
如不服本判決，應於判決收受後10日內，向本院提出上訴狀（須
附繕本）。
                              書記官  陳善永
中    華    民    國    97    年    5     月    26    日
附錄本案論罪科刑法條全文：
刑法第210 條：
偽造、變造私文書，足以生損害於公眾或他人者，處5 年以下有
期徒刑。
刑法第216 條：
行使第210 條至第215 條之文書者，依偽造、變造文書或登載不
實事項或使登載不實事項之規定處斷。
附表：
┌──┬─────────────┬─────┐
│編號│  文    書    名    稱    │偽造之署押│
├──┼─────────────┼─────┤
│1   │雲林縣警察局雲警交字第KAE │「甲○○」│
│    │037463號舉發違反道路管理事│署名共4 枚│
│    │件通知單（1 式4 聯複寫，含│          │
│    │通知聯、移送聯、迴覆聯、存│          │
│    │查聯）收受通知聯者簽章欄  │          │
├──┼─────────────┼─────┤
│2   │雲林縣警察局斗南分局大埤分│「甲○○」│
│    │駐所96年9 月3 日警詢筆錄上│署名共3 枚│
│    │受詢問人欄、同意警訊欄及警│及指印共7 │
│    │詢筆錄騎縫上              │枚        │
├──┼─────────────┼─────┤
│3   │臺灣雲林地方法院檢察署96年│「甲○○」│
│    │9 月3 日96年度內勤字第4 號│署名1 枚  │
│    │公共危險案，檢察官偵訊筆錄│          │
│    │受訊問人欄                │          │
└──┴─────────────┴─────┘


司法院資訊處製作；財團法人民間司法改革基金會備份。
